【裁判字號】    94,交易,536
【裁判日期】    950123
【裁判案由】    過失傷害
【裁判全文】
臺灣臺中地方法院刑事判決             94年度交易字第536號
公  訴  人  臺灣臺中地方法院檢察署檢察官
被      告  甲○○
選任辯護人  蕭隆泉律師
上列被告因過失傷害案件，經檢察官提起公訴（九十四年度偵字
第一０六五四號），本院判決如下：
    主    文
甲○○因過失傷害人致重傷，處有期徒刑伍月，如易科罰金，以
佰元折算壹日。
    犯罪事實
一、甲○○於民國九十三年十二月十九日下午，駕駛車牌號碼Ｃ
    Ｘ－四四六０號自用小貨車（起訴書誤載為自用小客車），
    沿臺中縣清水鎮○○里○○路由北往南方向行駛。於同日下
    午五時三十五分許，行經該路立有「中社幹１０」號電線桿
    附近時，甲○○本應注意車前狀況，隨時採取必要之安全措
    施，且汽車會車時，會車相互之間隔不得少於半公尺，而依
    當時天候晴、暮光、路面乾燥無缺陷、無障礙物、視距良好
    等客觀情形，並無不能注意之特別情事，竟疏於注意而貿然
    駕車前行。適有林挺生騎乘車牌號碼ＪＢＬ－八七八號重機
    車，沿臺中縣清水鎮○○里○○路由南往北對向行駛而來，
    亦疏於注意車前狀況及會車時之安全間隔，且於飲酒後吐氣
    中所含酒精濃度已逾每公升零點二五毫克（經抽血檢驗換算
    吐氣中所含酒精濃度為每公升零點九六毫克），仍騎車外出
    而偏靠道路中心直行。迨甲○○發現林挺生騎車駛近時業已
    避煞不及，致其所駕自用小貨車左側與林挺生所騎機車車頭
    發生碰撞，林挺生因而人車倒地滑行，並跌落於路旁農田內
    ，受有頭部外傷合併腦挫傷、蜘蛛膜下腔出血、左側硬腦膜
    下血腫、腦內出血及腦腫脹等傷害。甲○○於肇事後、具有
    偵查犯罪權限之公務員發覺上開犯行前，在到場處理員警丁○○詢問時自首犯罪，再於其後本案偵查、審理期間到庭接
    受裁判。林挺生雖經送醫治療並進行開顱手術，仍因上開傷
    勢導致意識不清、中樞神經極度障礙、雙側肢體無力，已達
    身體健康重大難治之重傷害程度。
二、案經林挺生之妻丙○○訴由臺中縣警察局清水分局報請臺灣
    臺中地方法院檢察署檢察官偵查起訴。
    理    由
一、訊據被告甲○○就其所駕駛之自用小貨車於上開時、地與被
    害人林挺生所騎機車發生碰撞等情固坦承不諱，惟矢口否認
    有何過失傷害犯行，辯稱：伊當天看到被害人在道路上蛇行
    ，伊已經閃到路旁，直到已無退路才將車停下，卻仍遭被害
    人偏駛進入伊所在之車道發生撞擊，伊已儘量靠右行駛並保
    持安全間隔，並無任何過失云云。被告之選任辯護人則辯稱
    ：案發現場路面並未劃有分向限制線，公訴人竟指稱被告貿
    然跨越分向限制線行駛，顯有誤會；且被告當時確已靠右閃
    避，此經證人乙○○於審理時證述屬實，卻遭酒後駕車已達
    不能安全駕駛程度之被害人衝撞，被告實無任何過失傷害犯
    行可指；又被告於受撞當時已將車輛停靠於路旁，絕無會車
    時未保持安全間隔之情形，亦不能僅憑機車刮地痕起點論斷
    二車發生碰撞之實際位置等語。然查：
（一）上開犯罪事實，業據證人即告訴人丙○○於警詢時指證被
      害人林挺生確因發生本件車禍受有前揭傷勢等情明確（非
      證述本件車禍發生經過詳情，僅就其觀察所見被害人之身
      體健康變化而為陳述，就此部分應具有證據能力），並有
      道路交通事故調查報告表、現場圖各一份、現場及車損照
      片十二張、童綜合醫院一般診斷書一份附卷可稽。而依上
      開現場圖及現場照片所示，當地路面上並未劃有分向限制
      線，公訴人遽指被告跨越分向限制線行駛違規，自非允洽
      ，先予敘明。
（二）又員警至現場繪製現場圖時，被告之自用小貨車固然已靠
      右停放於路旁，然實際發生擦撞之位置仍應依據現場遺留
      之各項客觀跡證綜合研判，殊不能僅憑被告最後之停車地
      點遽為認定。再參諸一般道路交通事故中，機車刮地痕係
      因車體遭受撞擊後受力拋出刮擦地面所形成，是以刮地痕
      走向應與該撞擊力道之來源一致，亦即可藉由刮地痕之角
      度回推實際發生碰撞地點之所在。本件被害人林挺生所遺
      留於現場之拖鞋一隻，係位在距離中社路東側邊緣之三點
      一公尺處，而此恰與被害人林挺生所騎機車刮地痕之斜線
      延伸位置相近，相較於當地中社路路寬六點四公尺，該處
      適於道路中心附近，即為雙向來車可能交會之地點，核與
      被告所稱其與被害人林挺生係在會車時發生碰撞等情尚稱
      吻合。至於現場圖所標示之被告停車處所，既無任何散落
      物或煞車痕等跡證足認確屬車禍發生之所在，且與上開機
      車刮地痕之延伸角度亦顯非一致，衡情被告應係於車禍發
      生後仍有挪移車輛之情形，尚不足以認定該處即為二車碰
      撞之確切位置。另機車刮地痕起點前方既有被害人林挺生
      之拖鞋掉落，足徵被害人林挺生所穿拖鞋係先因受撞掉落
      現場後，該部機車隨後再倒地刮擦地面形成刮地痕，自不
      能徒憑機車刮地痕之起始處直接認定車禍發生地點。公訴
      人以刮地痕係在距路邊一公尺處乙節，即認被告係侵入對
      向車道發生本件車禍，亦有可議，不足為取。
（三）再者，證人即車禍發生當時與被告同車之乙○○雖於本院
      審理時證稱：被告係將車輛停放在路邊受撞云云，然證人
      乙○○既與被告為同事情誼，所言非無出於迴護被告之強
      烈動機，其證詞可信度已堪質疑；況依證人乙○○證稱：
      被害人擦撞到被告所駕自用小貨車左側後視鏡後，並未馬
      上倒地，還能偏斜走一段路才倒地云云，則被害人林挺生
      倘真還能騎車斜向行進，而非直接受力拋出滑行，足見其
      撞擊力道尚屬輕微，被害人林挺生縱有不支倒地之情形，
      亦不致在該處路面留下清晰可見之機車刮地痕，被害人林
      挺生更無可能飛入路旁農田之中。是以證人乙○○所述亦
      與現場客觀跡證不相吻合，自有明顯瑕疵可指，尚無從遽
      為有利被告之認定。從而，本院依據現場散落物、刮地痕
      及一般車輛交會之可能情形綜合研判，應可認定本件車禍
      係發生於上開被害人林挺生拖鞋之散落位置附近，而與被
      告所稱發生車禍當時業已閃避路邊之情形尚屬有別。被告
      前揭所辯顯係畏罪卸責之詞，當非實情，不足採信。
（四）按汽車行駛時，駕駛人應注意車前狀況，並隨時採取必要
      之安全措施；且汽車會車時，會車相互之間隔不得少於半
      公尺，道路交通安全規則第九十四條第三項、第一百條第
      五款分別定有明文。被告駕駛自用小貨車外出，更應遵循
      前揭交通安全規定，注意前方車輛往來情形，並保持半公
      尺以上之會車安全間隔，且依當時天候、路況、視距等情
      形，均無不能注意之特別情事，竟疏未注意而貿然駕車前
      行，致其所駕自用小貨車與被害人林挺生之機車發生碰撞
      ，被告駕車行為顯有過失。且被告過失行為直接造成被害
      人林挺生受有前揭傷害，二者間具有相當因果關係至明。
      至於被害人林挺生亦疏於注意車前狀況及會車時之安全間
      隔，且於飲酒後吐氣中所含酒精濃度已逾每公升零點二五
      毫克（經抽血檢驗換算吐氣中所含酒精濃度為每公升零點
      九六毫克），仍騎車外出，有童綜合醫院急診生化檢驗單
      一份在卷足憑。惟被告既有前揭明顯交通過失情節，且為
      本件車禍肇事不可或缺之原因，自不因被害人林挺生騎車
      行為亦有疏失，即可解免其應負之過失重傷害罪責，附此
      敘明。
    綜上所陳，被告及其選任辯護人上開所辯各節，均有未洽，
    不足為取。本案事證已臻明確，被告犯行至堪認定。
二、查被害人林挺生因本件車禍所生之頭部外傷，歷經住院進行
    開顱手術及長達一年之治療後，迄今仍為意識不清，肢體無
    力長期臥床，已達重大難治之程度，業經童綜合醫院於九十
    四年十二月八日以（九四）童醫字第一四一三號函覆本院至
    明，足認被害人林挺生已達於刑法第十條第四項第六款所稱
    「其他於身體或健康，有重大不治或難治之傷害」之重傷害
    程度。核被告甲○○因過失駕駛行為致人受重傷，所為係犯
    刑法第二百八十四條第一項後段之普通過失致重傷罪。又被
    告於肇事後、具有偵查犯罪權限之公務員發覺上開犯行前，
    在到場處理員警丁○○詢問時自首犯罪，再於其後本案偵查
    、審理期間到庭接受裁判，此經證人丁○○於本院審理時到
    庭證述綦詳。則被告既已合於法定自首要件，應依刑法第六
    十二條前段之規定減輕其刑。爰審酌被告交通過失情節之輕
    重、被害人所受身體傷害之嚴重性、且被害人對於本件車禍
    之發生並非全無咎責、被告迄今仍未能與被害人及其家屬達
    成民事和解之犯後態度、被告之智識程度等一切情狀，量處
    如主文所示之刑，併諭知易科罰金之折算標準，以示懲儆。
據上論斷，應依刑事訴訟法第二百九十九條第一項前段，刑法第
二百八十四條第一項後段、第六十二條前段、第四十一條第一項
前段，罰金罰鍰提高標準條例第一條前段、第二條，判決如主文
。
本案經檢察官蔡雯娟到庭執行職務。
中    華    民    國    95    年    1     月    23    日
                  交通法庭  審判長法  官  許金樹
                                  法  官  張清州
                                  法  官  高文崇
附錄本案論罪科刑法條：
刑法第二百八十四條第一項：
因過失傷害人者，處六月以下有期徒刑、拘役或五百元以下罰金
，致重傷者，處一年以下有期徒刑、拘役或五百元以下罰金。
上正本證明與原本無異。
如不服本判決，應於送達後十日內向本院提出上訴狀（須附繕
本），上訴於台灣高等法院台中分院。
                                 書記官  林淑慧
中    華    民    國    95    年    1    月    25    日


司法院資訊處製作；財團法人民間司法改革基金會備份。
